【裁判字號】    89,交上易,438
【裁判日期】    890815
【裁判案由】    過失傷害
【裁判全文】
臺灣高等法院刑事判決                          八十九年度交上易字第四三八號
    上  訴  人  甲○○
    即  被  告
右上訴人因被告過失傷害案件，不服臺灣桃園地方法院八十九年度交易字第三二二號
，中華民國八十九年八月十五日第一審判決（起訴案號：臺灣桃園地方法院檢察署八
十九年度偵字第七四四六號）提起上訴，本院判決如左：
    主  文
上訴駁回。
甲○○緩刑貳年。
    事  實
一、本案經本院審理結果，認原審法院以被告甲○○因過失傷害人，係犯刑法第二百
    八十四條第一項前段之罪，處有期徒刑三月，如易科罰金以三百元折算一日，其
    認事用法及量刑均無不當，應予維持，並引用第一審判決記載之事實、理由及證
    據如附件所示。
二、被告上訴意旨略以：依「道路交通事故調查報告表」內之事故現場圖，可知肇事
    後被告所駕駛之廂型車車頭已越過道路中心線相當距離，且被告在起步前亦已注
    意左後方並無來車，因之，在本件事故係發生在被告起步後之短暫時間內，若告
    訴人所述其騎乘機車之時速僅三十公里可信，則肇事地點應為同向車道，而非在
    被告駕駛之廂型車左轉越過中心線之後始肇事，故本件肇事原因應係告訴人未靠
    右行駛且行近交岔路口時疏於注意前方路況，未減速慢行，竟加速意圖超越已通
    過路口欲左轉行駛之被告之廂型車所致等語。
三、經查：被告雖否認有過失，辯稱﹕伊將車停在路邊，欲轉進六十九巷口，先打方
    向燈，再看後照鏡確認並無來車，遂將車慢慢開出，在越過馬路中心欲迴正車時
    ，就聽到碰一聲，機車及駕駛就滑出去，伊即熄火下車見機車駕駛跌坐在路邊等
    語。然被告與告訴人對被告廂型車肇事前停放地點（見偵卷第十三頁照片內鮮紅
    色汽車停放處）並無爭議（見本院九十年一月十五日筆錄第四頁）；關於兩車之
    撞擊地點，告訴人稱：「在路上的中心點左右」，被告稱：「（撞擊點）應該是
    過了中心線約一公尺的地方」（見本院同上筆錄）。雖略有差異，但無明顯不同
    。則告訴人既能知先前被告左轉前停放位置，且肇事路段筆直，車輛不多（見偵
    卷第十三頁照片），視線極佳，但路寬僅約六公尺（見前述現場圖），肇事廂型
    車之車身長在四公尺左右，故被告起步後車頭應即轉駛至中心線附近，加以被告
    起駛後立即左轉，因之事故地點約在路口中心處附近，尚無異常。又事故路段筆
    直，車輛不多且視線良好，已如前述，若非告訴人行進方向之車道受阻於廂型車
    等，衡諸常情斷然無任意侵入逆向車道或行駛於中心線附近之必要。因之，本件
    事故之發生，應係被告汽車於起駛迴轉疏未注意左後方之來車所致。又本件事故
    經本院先後函請台灣省桃園縣區車輛行車事故鑑定委員會及台灣省行車事故覆議
    鑑定委員會鑑定肇事原因，其結果亦認肇事原因為：「甲○○駕駛自小客貨車由
    路旁起始迴轉未注意左後來車」，此有上述二委員會之八九府車鑑桃字第八九一
    四五八號函及府覆議字第九○○一三六號函在卷可稽。被告否認其有過失，自無
    可採。再查，前述覆議意見雖以彭本梅無肇事因素。然原審就告訴人如何有未注
    意車前狀況之情形，已詳予說明，本院經核並無不合。鑑定及覆議意見均未考慮
    被告原停車處與撞擊點之相關位置，及起駛後至撞擊之經過時間等因素，逕認告
    訴人無肇事原因，尚無足採，附此敘明。
四、末查被告前未曾受有期徒刑以上刑之宣告，有本院「被告全國前案紀錄表」附卷
    可稽，其經此教訓，當知戒惕，信無再犯之虞，且被告於辯論終結前已與告訴人
    達成民事和解，有和解書一紙存卷足憑，因認所宣告之刑以暫不執行為適當，併
    宣告緩刑二年，以啟自新。
據上論斷，應依刑事訴訟法第三百六十八條、第三百七十三條，刑法第七十四條第一
款，判決如主文。
本案經檢察官鍾鳳玲到庭執行職務。
中    華    民    國     九十     年       三       月       二十      日
                              台灣高等法院刑事第七庭
                                  審判長法  官  吳  啟  民
                                        法  官  蘇  隆  惠
                                        法  官  林  瑞  斌
右正本證明與原本無異。
不得上訴。
                                        書記官  丁  淑  蘭
中    華    民    國      九十    年       三       月       二十       日
附論罪科刑依據之法條：
刑法第二百八十四條第一項
因過失傷害人者，處六月以下有期徒刑、拘役或五百元以下罰金。致重傷者，處一年
以下有期徒刑、拘役或五百元下罰金。
附件﹕
臺灣桃園地方法院刑事判決                        八十九年度交易字第三二二號
    公  訴  人  臺灣桃園地方法院檢察署檢察官
    被     告  甲○○  女  二十二歲（民國○○○年○月○○○日生）
                        住台北縣泰山鄉○○村○○鄰○○路三八巷十一號三樓
                        身分證統一編號：Ｚ000000000號
右列被告因過失傷害案件，經檢察官提起公訴（八十九年度偵字第七四四六號），本
院判決如左：
    主      文
甲○○因過失傷害人，處有期徒刑月，如易科罰金以佰元折算壹日。
    事      實
一、甲○○於民國八十九年四月十一日下午五時十分許，駕駛ＢＩ－七一八０號（公
    訴人誤載為ＢＩ－七八０號）廂型車，欲自原停靠之桃園縣龍潭鄉○○村○○路
    六十九巷口對面，即往富華街方向之路邊起步駛出並直接橫越道路左轉進入民生
    路六十九巷內時，此際，其本應注意汽車起步前須注意前後左右有無車輛，並應
    讓行進中之直行車輛優先通行，以防止行進中之車輛發生追撞之危險，且轉彎車
    應讓直行車先行，而依當時情形並無不能注意之情事，詎竟疏未注意看清左後方
    有無車輛即貿然起步左轉，適有乙○○騎駛ＩＳＶ－六三五號機車沿該路同向直
    行而來，亦疏未注意車前狀況致追撞甲○○所駕廂型車之前保險桿左側，彭某頓
    時人、車倒地，因此受有左脛骨骨折、左鎖骨骨折之傷害。事發後，甲○○於其
    犯罪被發覺前，旋向據報前去現場處理之桃園縣警察局平鎮分局石門派出所警員
    吳少白坦承為其駕車肇事而接受裁判。
二、案經被害人乙○○訴由桃園縣警察局平鎮分局報請台灣桃園地方法院檢察署檢察
    官偵查起訴。
    理      由
一、訊據被告甲○○坦承於前揭時、地，駕車欲自原停放之路旁起步直接左轉進入對
    面巷道時，遭告訴人乙○○騎駛機車追撞其車前保險桿左側，彭某因而人、車倒
    地受有傷害之情不諱，其於警訊及偵查中且自承起步前並未看到告訴人之來車等
    語（見偵卷第四頁反面、第二一頁），此外，上情並經告訴人彭梅東於警訊、偵
    查及本院審理時指訴綦詳，復有警製道路交通事故調查報告表一份及現場照片、
    被告車損照片各四幁在卷可稽。再者，事發當時係天候晴，日間有自然光，道路
    無障礙物又視距良好等情，同有前述卷存調查報告表所載可憑。另告訴人係因本
    件車禍受有左脛骨骨折、左鎖骨骨折之傷害乙節，則有敏盛綜合醫院龍潭分院診
    斷證明書影本一紙存卷足佐。至告訴人於本院審理時雖指稱於擦撞後，被告因緊
    張又誤踩油門致再撞及其機車云云，第查，車禍發生後，被告所駕之廂型車僅前
    保險桿左側往前翻翹，其餘各部並未受損，此情除據證人吳少白於於本院審理時
    述明外，並有右揭被告車損照片可按，顯見被告之廂型車，除前保險桿左側受到
    由後往前之力道碰撞即遭致他物自後追撞外，其餘各部並無撞擊痕跡，職是，據
    此車損狀況，已難認被告有因誤踩油門致再度撞及告訴人機車之情事，況衡諸常
    情，行進中之機車若與外物碰撞，當隨即因重心不穩而倒地，殊無猶能屹立不搖
    致遭二度撞擊之可能，由此二端，至徵告訴人此部分所指顯違事實，非可採信。
二、按汽車起步前須注意前後左右有無車輛，並應讓行進中之車輛優先通行，以防止
    行進中之車輛發生追撞之危險，又轉彎車應讓直行車先行，道路交通安全規則第
    八十九條第一項第六款、第一百零二條第一項第六款分別規定甚明。被告駕車時
    依法自應履行前開注意義務，而其肇事當時，係天候晴、日間有自然光線、道路
    無障礙物且視距良好，按其情形被告顯無不能注意之情事，詎其竟疏未注意看清
    左後方已有告訴人騎機車直行而來之狀況即貿然駕車起步並進行左轉致生本件車
    禍，其有過失至明。再查，事發後，被告所駕廂型車之車身已幾近全部越過道路
    中心線，其車頭左側並已進入六九巷口內，此有卷存附於道路事故調查報告表之
    現場圖為佐，可見距車禍發生之前，被告自路邊起步並左轉已前行相當距離，參
    酌當時被告係剛起步，車速甚慢之情，此亦據告訴人於本院審理時陳明，車速既
    慢復已前行相當距離，可徵迄車禍發生時止，被告駕車在路上行進已耗費相當時
    間，因之，既已耗費相當時間，據而足徵被告要非待告訴人騎車趨近時始猝然衝
    出致告訴人措手不及無以煞避防範，於被告自路邊起步尹始，告訴人自仍有相當
    餘裕之空間及時間可資注意掌握其前方有關被告之車行動態並採取適切必要之措
    施以防免此一追撞事故，惟告訴人竟疏未注意被告起步左轉之車前狀況，未採取
    必要安全措施，致生本件車禍，亦有違道路交通安全規則第九十四條第三項所定
    汽車行駛時，駕駛人應注意車前狀況，並隨時採取必要安全措施之規定，雖堪認
    其就本件車禍之發生與有過失，然此尚無從解免被告過失之責。告訴人又係因本
    件車禍受有如上傷害，告訴人所受之傷害與被告之過失行為間顯有相當因果關係
    ，被告自應負過失傷害罪責。本件事證明確，被告犯行至堪認定，應依法論科。
三、核被告所為，係犯刑法第二百八十四條第一項前段之過失傷害罪。證人即在現場
    處理之警員吳少白於本院審理時結證稱：我至現場時被告有在，我問是何人開車
    ，被告主動告知是其開車等語，足認事發後，被告於其犯罪被發覺前，旋向該管
    警員坦承為其駕車肇事而接受裁判，合於自首之要件，應依刑法第六十二條前段
    規定，減輕其刑。爰審酌被告犯罪後之態度、過失情節之輕重、告訴人與有過失
    並所受傷害之輕重、被告迄未與告訴人和解賠償損害等情狀，量處如主文所示之
    刑並諭知易科罰金之折算標準。
據上論斷，應依刑事訴訟法第二百九十九條第一項前段，刑法第二百八十四條第一項
前段、第六十二條前段、第四十一條，罰金罰鍰提高標準條例第一條前段、第二條，
判決如主文。
本案經檢察官何祖舜到庭執行職務。
中      華      民      國    八十九    年      八      月     十五     日
                              臺灣桃園地方法院交通法庭
                                  法  官  蔡榮澤


司法院資訊處製作；財團法人民間司法改革基金會備份。
